【裁判字號】    94,勞訴,29
【裁判日期】    950324
【裁判案由】    給付資遣費
【裁判全文】
臺灣彰化地方法院民事判決      94年度勞訴字第29號
原      告  丙○○
            乙○○
共      同  陳政麟  律師
訴訟代理人
被      告  尚進實業股份有限公司
法定代理人  甲○○
訴訟代理人  陳建勛  律師
複 代理 人  丁○○
上列當事人間請求給付資遣費事件，本院於民國95年3月10日辯
論終結，判決如下：
    主  文
被告應給付原告丙○○新臺幣拾萬捌仟陸佰捌拾伍元，給付
原告乙○○新臺幣拾伍萬捌仟伍佰零陸元，及均自民國九十四
年九月十七日起至清償日止，按年息百分之五計算之利息。
訴訟費用除減縮部分外，由被告負擔。
本判決於原告各供擔保新臺幣拾貳萬元後，均得假執行；但被告
如以新臺幣拾萬捌仟陸佰捌拾伍元為原告丙○○預供擔保，
以新臺幣拾伍萬捌仟伍佰零陸元為原告乙○○預供擔保，均得
免為假執行。
    事實及理由
一按訴狀送達後，原告不得將原訴變更或追加他訴，但擴張或減
  縮應受判決事項之聲明者不在此限，民事訴訟法第255條第1項
  第3款定有明文。本件原告丙○○、乙○○於起訴狀請求判決
  被告應各給付新臺幣（下同）349,317元、364,343元（本院94
  年度彰勞調字第3號卷第4頁），繼於本院審理中減縮聲明為請
  求判決各給付338,685元、358,506元（本院卷第74頁），此係
  減縮應受判決事項之聲明，核與前開條文規定相符，應予准許
  。又原告起訴狀陳明均願供擔保請准宣告假執行，繼於本院審
  理中請求依職權宣告假執行，且未減縮此部分聲明而不請求（
  本院卷第74頁），因本件尚不符得依職權宣告假執行之情形，
  自應認原告關於假執行之聲請仍如起訴狀所陳。
二原告訴之聲明：被告應給付原告丙○○、乙○○各338,685元
  、358,506元，及均自起訴狀繕本送達翌日起至清償日止按年
  息5％計算之利息，並陳明均願供擔保請准宣告假執行。陳述
  ：原告丙○○、乙○○分別自民國82年3月25日、81年2月19日
  起受僱於被告之關係企業宜進實業股份有限公司（下稱宜進公
  司）工作，於87年2月5日被調動至新設立之被告公司繼續工作
  ，且宜進公司、被告表示承認在宜進公司之工作年資。原告之
  休假、特別休假、例假日如請假申請卡所示，惟被告自93年12
  月起至94年6月止僅依附表1、2薪資明細表所示金額給付工資
  ，均有短發休假、特別休假、例假日工資予原告丙○○，及短
  發休假、例假日工資予原告乙○○之情事，每日工資低於基本
  工資528元之2倍即1,056元，原告乃以存證信函終止勞動契約
  ，並於94年7月25日通知到達被告。原告丙○○工作年資至少
  有12年4月，原告乙○○工作年資至少有13年又5月，又原告終
  止勞動契約前6個月之工資及每月平均工資至少有分別如附表1
  、2所示之金額（94年7月因被告短給工資，且原告未足月工作
  ，故該月之工資不應列入計算；又為計算方便，不將短發之工
  資列入平均工資範圍），則原告丙○○之資遣費應為338,685
  元，原告乙○○之資遣費應為358,506元，為此本於勞動契約
  請求被告如數給付資遣費及法定利息。
三被告答辯聲明：駁回原告之訴及假執行之聲請，如受不利判決
  ，願預供擔保請准宣告免假執行。陳述：原告之休假、特別休
  假、例假日工作之工資，係沿用宜進公司之計算方式，原告丙
  ○○擔任機械保養工，原告乙○○擔任織布課裁布、搬運工，
  工作性質及計算方式均不同。原告丙○○底薪每月14,400元，
  假日津貼每日500元，績效獎金則以460元為基數乘以出勤日數
  ，扣除假日津貼；原告乙○○之底薪每月12,480 元，假日津
  貼每日450元，工作津貼以每日132元乘以出勤日數計算，績效
  獎金以8,500元除以每月日曆日數乘以出勤日數（如當月出勤
  日數等於日曆日數，則再加4日，並加500元），減去附表2薪
  資明細表所示假日津貼第2欄所給予之薪資，予以計算。被告
  於休假、特別休假、例假日給予原告之薪資，每日均已超過
  1,056元。原告終止兩造之勞動契約為不合法，不生終止效力
  ，被告無須給付原告資遣費；況原告自94年7月26日起無正當
  理由繼續曠職3日以上，被告亦以存證信函終止勞動契約，並
  分別於94年8月3日、94年8月8日通知到達原告丙○○、乙○○
  ，被告自亦無須給付資遣費。
四兩造不爭執之事實：
  (一)原告為被告之員工，被告承認原告受僱於宜進公司之年資，
    原告丙○○、乙○○至94年7月25日止，工作年資至少分別
    為12年4月、13年5月（本院卷第16至17、61頁）。
  (二)原告自93年12月起至94年7月止領取之薪資及請假紀錄分別
    如附表1、2及請假申請卡所示（本院卷第17、78頁）。
  (三)原告以被告短發工資為由，寄發存證信函終止勞動契約，並
    於94年7月25日通知到達被告（本院卷第17頁）；被告以原
    告曠職為由，寄發存證信函終止勞動契約，並分別於94年8
    月3日、94年8月8日通知到達原告丙○○、乙○○（本院卷
    第70 頁）。
五原告丙○○、乙○○主張其等分別自82年3月25日、81年2月19
  日起受僱於被告之關係企業宜進公司工作，於87年2月5日被調
  動至新設立之被告公司繼續工作，且在宜進公司之工作年資予
  以承認，是原告丙○○工作年資至少有12年4月，原告乙○○
  工作年資至少有13年又5月，原告之休假、特別休假、例假日
  如請假申請卡所示，被告自93年12月起至94年6月止依附表1、
  2薪資明細表所示金額給付工資，又原告曾以存證信函終止勞
  動契約，並於94年7月25日通知到達被告等情，業據原告提出
  宜進公司及被告公司基本資料、勞工保險被保險人投保資料表
  、承認年資公告、請假申請卡、薪資明細表、存證信函為證（
  本院94年度彰勞調字第3號卷第10至21、24至27頁，本院卷第
  66頁），且為被告所不爭執，是原告此部分主張堪信為真。原
  告丙○○主張被告短發休假、特別休假、例假日工資，原告乙
  ○○主張被告短發休假、例假日工資；被告則以未短發置辯。
  是本件主要爭點在於：
  (一)如何計算原告休假、特別休假、例假日工資金額？
  (二)原告得否以短發工資為由，終止勞動契約並請求給付資遣費
    ？
六按工資，謂勞工因工作而獲得之報酬；包括工資、薪金及按計
  時、計日、計月、計件以現金或實物等方式給付之獎金、津貼
  及其他任何名義之經常性給與均屬之，勞動基準法第2條第3款
  定有明文。次按同法第36條所定之例假、第37條所定之休假及
  第38條所定之特別休假，工資應由雇主照給，雇主經徵得勞工
  同意於休假日工作者，工資應加倍發給，同法第39條前段、中
  段亦有規定。另依行政院勞工委員會86年10月16日臺勞動2
  字第045013號函，每日基本工資為528元，則勞工於休假日工
  作者，本不得低於勞動契約約定工資之2倍，自更不得低於基
  本工資之2倍即1,056元，此為當然之解釋，否則雇主即有不依
  勞動契約給付工作報酬之情形，勞工得不經預告終止契約，並
  得依勞動基準法第14條第4款準用同法第17條規定，請求雇主
  給付資遣費。經查：
  (一)依附表1所示，被告自93年12月份起至94年6月份止每月均給
    予原告丙○○固定底薪14,400元、按假日出勤日數乘以500
    元給予之假日津貼及8,200元至12,570元不等之績效獎金，
    此外並無其他給予。上開底薪既係固定之金額，不因勞工每
    月之例假、休假、特別休假日數多寡而有不同，亦不因有無
    給予假日津貼或績效獎金而異，則顧名思義，即係指勞動契
    約存在時，無論勞工是否工作，雇主均應給付之工資；而上
    開假日津貼既係按假日出勤之日數給予，即應屬休假日、例
    假日工作加給之工資範圍，均堪認定。其次，被告自認績效
    獎金係以460元為基數乘以出勤日數，扣除假日津貼為計算
    方式（本院卷第20頁），則原告丙○○於休假日、例假日工
    作，被告未給予績效獎金，亦堪認定。從而，原告丙○○於
    休假日、例假日工作，僅取得底薪及假日津貼，並未取得其
    他給予。又原告丙○○每月底薪為14,400元，如依每月30日
    換算，每日底薪為480元，如依每月31日換算，每日底薪約
    464.5元，與假日津貼每日500元合計後，均低於每日基本工
    資528元之2倍即1,056元，是被告確有未於休假日、例假日
    加倍發給工資之情形，被告辯稱未短發云云，尚非能信。被
    告有短給休假日、例假日工資之情形，則原告丙○○主張被
    告不依勞動契約給付工作報酬，構成勞動基準法第14條第1
    項第5款得不經預告終止契約情事，自屬可採。
  (二)依附表2所示，被告自93年12月份起至94年6月份止每月均給
    予原告乙○○固定底薪12,480元、按假日出勤日數乘以450
    元給予之假日津貼、按出勤日數乘以132元給予之工作津貼
    及5,650元至9,197元不等之績效獎金，此外並無其他給予。
    如(一)所述，底薪指勞動契約存在時，無論勞工是否工作，雇
    主均應給付之工資，假日津貼指休假日、例假日工作加給之
    工資，均堪認定。其次，工作津貼係按出勤日數給予，並未
    將休假日、例假日工作之日數除外，則於休假日、例假日工
    作之日數所給予之工作津貼，應屬於該等日數之工資範圍。
    再者，原告乙○○每月底薪為12,480元，依每月30日換算，
    每日底薪為416元，依每月31日換算，每日底薪約402.6元。
    此外，原告乙○○之假日津貼分為2欄，且被告自認原告乙
    ○○之績效獎金係以8,500元除以每月日曆日數乘以出勤日
    數（如當月出勤日數等於日曆日數，則再加4日，並加500元
    ），扣除薪資明細表假日津貼第2欄所給予之薪資，予以計
    算（本院卷第20至21頁），則績效獎金顯不含假日津貼第2
    欄所給予之薪資，換言之，被告將假日津貼分為2類，如列
    於假日津貼第1欄，無庸於績效獎金中扣除，如列於假日津
    貼第2欄，則於績效獎金中扣除，是原告乙○○於休假日、
    例假日工作之日數所領取之薪資分為2種，一為得同時領取
    績效獎金及假日津貼，一為領取績效獎金即不給予假日津貼
    。如依每月31日換算，於同時得領取績效獎金及假日津貼之
    休假日、例假日，工資包括底薪416元、假日津貼450元、工
    作津貼132元、績效獎金，於不得同時領取績效獎金及假日
    津貼之休假日、例假日，工資僅包括底薪416元、假日津貼
    450元、工作津貼132元，而為998元；如依每月30日換算，
    前者之工資包括底薪402.6元、假日津貼450元、工作津貼
    132元、績效獎金，後者僅包括底薪402.6元、假日津貼450
    元、工作津貼132元，而為984.6元。換言之，原告乙○○休
    假日、例假日工作之日數未取得假日津貼者，其工資均低於
    每日基本工資之2倍即1,056元，依首開說明，被告確有短給
    休假日、例假日工資之情形，被告辯稱未短發云云，尚非能
    信。原告乙○○主張被告不依勞動契約給付工作報酬，構成
    勞動基準法第14條第1項第5款得不經預告終止契約情事，亦
    屬可採。
七按平均工資，謂計算事由發生之當日前6個月內所得工資總額
  除以該期間之總日數所得之金額。雇主依勞動基準法第16條終
  止勞動契約者，在同一雇主之事業單位繼續工作，每滿1年發
  給相當於1個月平均工資之資遣費。依前開規定計算之剩餘月
  數，或工作未滿1年者，以比例計給之。未滿1個月者以1個月
  計，勞動基準法第2條第4款前段、第17條分別定有明文，且於
  勞工不經預告終止契約準用之，同法第14條第4項亦有規定。
  經查：被告短給原告休假日、例假日工資，且原告均已於94年
  7月25日通知終止勞動契約，則原告依勞動基準法第14條第4款
  準用同法第17條規定，請求被告給付資遣費，自屬有據；被告
  於原告終止契約生效後，始以曠職為由寄發存證信函通知原告
  終止勞動契約，雖為原告所不爭執，仍不生終止勞動契約之效
  力，被告辯稱無庸給付資遣費云云，自不可採。原告主張94年
  1月至6月之工資如附表1、2所示，且為計算方便，不將短發之
  工資列入平均工資範圍，為被告所不爭執，且其中並無勞動基
  準法施行細則第10條各款所示非屬於經常性之給與，另原告既
  於94年7月25日終止勞動契約，解釋上應認為當月不應不列入
  平均工資之計算基準，亦與勞動基準法第1條揭示之保障勞工
  權益立法意旨無違，則本件自應以94年1月至6月之工資計算平
  均工資及資遣費之基準。本件於終止勞動契約時，原告丙○○
  工作年資為12年4月，平均工資為27,461元，原告乙○○工作
  年資為13年5月，平均工資為26,721元，則其等依工作年資，
  請求被告給付原告丙○○資遣費338,685元，給付原告乙○○
  資遣費358,506元，及均自起訴狀繕本送達翌日即94年9月17日
  起至清償日止按年息5％計算之利息，洵屬正當，應予准許。
  兩造均陳明願供擔保以代釋明，聲請宣告假執行及免為假執行
  ，經核尚無不符，爰酌定相當之擔保金額併准許之。
八本件事證已臻明確，兩造其餘主張及舉證，核與判決結果不生
  影響，不再論述。
據上論結，本件原告之訴有理由，依民事訴訟法第78條、第390
條第2項、第392條第2項、判決如主文。
中    華    民    國    95    年    3     月    24    日
                  民事第二庭    法  官  廖政勝
以上正本係照原本作成。
如對判決上訴，應於判決送達後20日內向本院提出上訴狀。
                                書記官  楊年雄
中    華    民    國    95    年    3     月    24    日
附表1：原告丙○○之薪資明細表
┌────┬────┬─────────┬────┬────┬────┐
│  月份  │  底薪  │     假日津貼     │績效獎金│  暫支  │  合計  │
├────┼────┼─────────┼────┼────┼────┤
│93年12月│14,400元│500元×4=2,000元  │12,380元│        │28,780元│
├────┼────┼─────────┼────┼────┼────┤
│94年1月 │14,400元│500元×6.5=3,250元│11,610元│14,500元│29,260元│
├────┼────┼─────────┼────┼────┼────┤
│94年2月 │14,400元│500元×4=2,000元  │8,200元 │        │24,600元│
├────┼────┼─────────┼────┼────┼────┤
│94年3月 │14,400元│500元×5=2,500元  │12,340元│        │29,240元│
├────┼────┼─────────┼────┼────┼────┤
│94年4月 │14,400元│500元×5=2,500元  │10,440元│        │27,340元│
├────┼────┼─────────┼────┼────┼────┤
│94年5月 │14,400元│500元×7.5=3,750元│12,570元│        │30,720元│
├────┼────┼─────────┼────┼────┼────┤
│94年6月 │14,400元│500元×0=0元      │10,120元│        │24,520元│
├────┼────┼─────────┼────┼────┼────┤
│94年7月 │12,000元│700元×0=0元      │6,440元 │        │18,440元│
├────┴────┴─────────┴────┴────┴────┤
│94年1月至6月共181日工資合計：165,680元                              │
│165,680元÷181日×30日≒27,461元                                    │
└──────────────────────────────────┘
附表2：原告乙○○之薪資明細表
┌────┬────┬─────────┬─────────┬─────────┬────┬────┬────┐
│  月份  │  底薪  │  假日津貼第1欄   │  假日津貼第2欄   │    工作津貼      │績效獎金│  暫支  │  合計  │
├────┼────┼─────────┼─────────┼─────────┼────┼────┼────┤
│93年12月│12,480元│450×4.5=2,025元  │450×1=450元      │132×29.5=3,894元 │8,824元 │        │27,673元│
├────┼────┼─────────┼─────────┼─────────┼────┼────┼────┤
│94年1月 │12,480元│450×6=2,700元    │450×3=1,350元    │132×31=4,092元   │8,747元 │14,000元│29,369元│
├────┼────┼─────────┼─────────┼─────────┼────┼────┼────┤
│94年2月 │12,480元│450×4=1,800元    │450×2=900元      │132×22=2,904元   │5,779元 │        │23,863元│
├────┼────┼─────────┼─────────┼─────────┼────┼────┼────┤
│94年3月 │12,480元│450×5=2,250元    │450×2=900元      │132×31=4,092元   │9,197元 │        │28,919元│
├────┼────┼─────────┼─────────┼─────────┼────┼────┼────┤
│94年4月 │12,480元│450×0.5=225元    │450×3.5=1,575元  │132×25.5=3,366元 │5,650元 │        │23,296元│
├────┼────┼─────────┼─────────┼─────────┼────┼────┼────┤
│94年5月 │12,480元│450×7=3,150元    │450×2=900元      │132×31=4,092元   │9,197元 │        │29,819元│
├────┼────┼─────────┼─────────┼─────────┼────┼────┼────┤
│94年6月 │12,480元│450×2.5=1,125元  │450×2=900元      │132×27.5=3,630元 │7,817元 │        │25,952元│
├────┼────┼─────────┴─────────┼─────────┼────┼────┼────┤
│94年7月 │10,400元│648×0=0元                            │132×13=1,716元   │3,565元 │        │15,681元│
├────┴────┴───────────────────┴─────────┴────┴────┴────┤
│94年1月至6月共181日工資合計：161,218元                                                                      │
│161,218元÷181日×30日≒26,721元                                                                            │
└──────────────────────────────────────────────────────┘


司法院資訊處製作；財團法人民間司法改革基金會備份。
